臺灣高等法院臺南分院刑事判決　　　　　　 九十一年度上訴字第一一五八號　 Ｃ
　　　上　訴　人　臺灣臺南地方法院檢察署檢官
　　　上　訴　人
　　　即自訴人　　甲　○　○
　　　被　　　告　乙　○　○
右上訴人因被告等違反公職人員選舉罷免法案件，不服臺灣臺南地方法院九十一年度
自字第七號，中華民國九十一年八月十六日第一審判決，提起上訴，本院判決如左：
      主      文
原判決撤銷，發回臺灣臺南地方法院。
      理      由
一、自訴意旨如附件自訴狀繕本所載。
二、原審判決以：按案件由犯罪地或被告之住所、居所或所在地之法院管轄，此為刑
    事訴訟法第五條第一項所明定，而所謂犯罪地，參照刑法第四條之規定，解釋上
    自應包括行為地與結果地兩者而言（最高法院七十二年臺上第五八九四號判例參
    照），惟有線電視之播送系統具有超越地域、縮短聯絡距離、擴大人類生存領域
    等特性，故行為人藉有線電視系統為犯罪行為，實與藉電腦網路為犯罪行為之模
    式具有類似性，因此藉有線電視系統犯罪之管轄權認定，應類推適用網路犯罪管
    轄權之相關學說，採折衷見解，除依刑事訴訟法第五條第一項之規定定其管轄權
    外，尚應斟酌有線電視之播送方式、傳輸資料主機放置地及其他實際交涉行為地
    等相關情狀認定之。並以本件被告三人之住居所係分別位於臺北市及高雄市等地
    ；本件「在怎麼野蠻」系列電視競選廣告，其文案設計者民進黨中央黨部文宣部
    及廣告文案實際製作者青頻果有限公司，均設於臺北市，受民進黨中央黨部文宣
    部委託廣告播送媒體即民視電視台、三立電視台、ＴＶＢＳ電視台等，其中民視
    電視台廣告主機設置地設於臺北市，並透過泛美八號衛星傳輸訊號；東森電視台
    （全名為：東森華榮傳播事業股份有限公司）傳輸主機設置於臺北縣三重市地區
    、ＴＶＢＳ電視台（全名為：聯意製作股份有限公司）主機則設置於臺北市○○
    路，上開廣告並均傳送至特定衛星，再由各地簽約之有線電視系統台接收訊號，
    自行以ＩＲＤ解碼後，利用其所有之有線電視系統傳輸設備及網路，傳送予收視
    戶收視收聽。因此上開廣告從設計、委託製作、委託播送及上傳、解碼及播送等
    ，其行為地均在臺北縣、市地區，且被告三人亦均住居於臺北市或高雄市，參諸
    前揭關於網路管轄權之說明，臺南市地區僅係上訴人即自訴人藉由電視機收看上
    開廣告之住所地，與全國各縣市之一般收視戶無異，尚難以此即認臺南市地區係
    被告三人所涉犯行之行為地，因認原審法院並無管轄權，則自訴人向原審法院提
    起自訴，即有未合，爰不經言詞辯論，逕為諭知管轄錯誤之判決云云，固非無見
    。
三、惟查：案件由犯罪地或被告之住所、居所或所在地之法院管轄，刑事訴訟法第五
    條第一項定有明文。而所謂犯罪地，參照刑法第四條之規定，解釋上自應包括行
    為地與結果地兩者而言，有最高法院七十二年臺上第五八九四號判例要旨可資參
    照，揆諸上開說明，除犯罪事實行為地外，犯罪事實結果地同有管轄權，是原審
    認被告住居所及上開廣告設計、委託製作、委託播送及上傳、解碼及播送等行為
    地，均分別位於臺北縣、市及高雄市地區，確屬卓見，然原審既亦認定自訴人所
    在之臺南市地區得以收看上開廣告，仍疏未詳查審究臺南市地區是否為本件犯罪
    事實之結果地，逕以被告住、居所及行為地均非屬原審法院轄區，而為管轄錯誤
    之諭知，要屬速斷。公訴人及自訴人上訴意旨執此指摘原判決不當，為有理由，
    應由本院將原判決撤銷，發回原審法院另為適法之裁判，並不經言詞辯論為之。
四、據上論結，應依刑事訴訟法第三百六十九條第一項但書、第三百六十四條、第三
    百七十二條，判決如主文。
中    華    民    國      九十一      年      十      月      十六      日
                                  臺灣高等法院臺南分院刑事第六庭
                                      審判長法官  戴    勝    利
                                            法官  高    明    發
                                            法官  顏    基    典
右正本證明與原本無異。
如不服本判決，應於判決送達後十日內向本院提出上訴狀，其未敘述理由者並應於提
出上訴狀後十日內向本院補提理由書（應附繕本)。
                                      法院書記官  呂    嘉    文
中    華    民    國      九十一      年      十      月      十七      日
